【裁判字號】    89,重訴,318
【裁判日期】    900228
【裁判案由】    給付價金
【裁判全文】
臺灣高雄地方法院民事判決  八十九年度重訴字第三一八號
    原      告    台灣糖業股份有限公司
    法定代理人    乙○○
    訴訟代理人    吳敏蕙  律師
                  李明益  律師
    被      告    甲○○          住台北市○○區○○路七一巷九號一樓
    訴訟代理人    樓嘉君  律師
                  蔡鴻杰  律師
                  林敏澤  律師
    右  一  人
    複  代理人    陳  新  律師
                  黃麗潔  律師
右當事人間給付價金事件，本院判決如左：
    主    文
原告之訴及其假執行之聲請均駁回。
訴訟費用由原告負擔。
    事    實
甲、原告方面：
一、聲明：求為判決：
  (一)被告應給付原告新台幣（下同）七百六十一萬元及自民國八十八年十一月二十四
    日起至清償日止，按週年利率百分之五計算之利息，暨按日給付原告三千八百零
    五元之滯納金。
  (二)訴訟費用由被告負擔。
  (三)願供擔保請准宣告假執行。
二、陳述：
  (一)被告於八十六年四月十四日向原告公司購買坐落高雄縣橋頭鄉○○段一五０一之
    一七、一五０一之二一、一五０一之二二、一五０一之三二、一五０二、一五０
    二之一、一五０二之四、一五０二之九、一五０二之一０地號等九筆土地（下稱
    系爭土地）上興建之橋隆商城編號Ａ４６房屋及基地，總價款一千零一萬元。另
    上開房屋外部飾面業已完成，並取得使用執照，且經建造完成，則依兩造所訂立
    房地預定買賣契約書（下稱系爭買賣契約書）第五條、第六條第一項之規定，被
    告自應繳付第四期款、第五期款各三十萬元、三十萬元，及尾款七百零一萬元，
    惟被告經通知後仍未給付前揭價金計七百六十一萬元。為此爰依買賣契約之法律
    關係，請求被告應給付上開價金，及自最後通知交屋日之翌日即八十八年十一月
    二十三日起至清償日止，按年利率百分之五計算之利息；暨依系爭買賣契約書第
    五條第四款、第六條第一款及第十二條第一款之規定，按日加計萬分之五即三千
    八百零五元之滯納金。
  (二)對被告抗辯之陳述：
  按「企業經營者應確保廣告內容之真實，其對消費者所負之義務不得低於廣告內
    容」消費者保護法第二十二條定有明文。是以企業經營者雖依上述規定，有確保
    廣告內容真實之義務，然關於企業經營者與第三人訂定之契約內容為何，自應視
    該契約之約定而論。亦即，倘當事人於契約中已有明確之合意，則與該合意內容
    不同，或有差距之廣告，自不得視為契約之一部分，此乃尊重當事人私法自治之
    表現，亦有敦促當事人在個別締約時，應具備一定之常識或智識，不得藉由消費
    者保護法第二十二條之規定，視為帝王條款，誤植當事人在締約時之真意。蓋，
    契約與廣告本屬二事，非得謂消費者得依消費者保護法第二十二條之規定，將該
    契約訂定前後，企業經營者所出具之所有廣告，皆成為契約內容之一部，倘如是
    解釋，非但毀棄當事人自治原則，亦有廣告假若與契約內容不符，或廣告與廣告
    間內容相扞挌，究應如何適用條款或廣告內容之矛盾，無視於個別契約之差異性
    ，亦不符經濟效益。
  系爭土地（屬都市計畫住宅區建築用地），基地面積一萬零九百二十六點五六平
    方公尺（約三千三百零五點二八坪），規劃興建地上四樓地下一層店舖住宅一二
    八戶，買方應持有之土地面積之計算係依各戶銷售面積（含車位、車道面積）與
    總銷售面積之比例大小『共同持分』而得，但上開土地實際移轉面積依地政機關
    分割後登載之地號與面積為準，如有誤差雙方同意互不找補。系爭買賣契約書第
    二條第一項定有明文。是兩造就土地所有權登記一節合意以『共同持分』的方式
    為之，且被告應有部分之計算係按銷售面積（含車位車道面積，計二百六十六點
    一三平方公尺）與總銷售面積（計三萬四千零六點四七平方公尺）之比例，依此
    比例計算被告可持有土地面積為八十五點一二平方公尺（約二十六點一七坪，即
    １０８７７平方公尺『基地面積』Ｘ２６６．１３平方公尺／３４００６．４７
    平方公尺＝８５．１２平方公尺），與廣告內容並無不相符之處，更未有被告所
    指面積短少等情，是原告已依債之本旨提出給付。
  又原告於訂立契約前，即已提供契約書予被告於合理期間內審閱，可推認被告於
    訂約時已明確瞭解土地及建物面積之計算及所含範圍。再查本件係預售屋買賣，
    衡諸常情，買受人應會於施工期間接獲出賣人之繳款通知時，至工地查看施工進
    度或施工品質，方據以支付各期工程款，被告既於系爭建物建造完工之時或之前
    曾到工地，渠就地坪及建坪究竟有多大自知之甚詳，若真有渠所謂短少之情，應
    可立即知悉，而非必待地政事務所測量後方明瞭，蓋渠所謂短少坪數並非一、二
    坪而已，而為肉眼無法立即判斷，惟被告於施工期間不僅就地坪、建坪短少乙事
    隻字未提，更如期繳款至第三期工程款（斯時四樓地板已完成），且於施工期間
    復為室內隔間之變更。另於一般房地之買賣，就土地方面，買受人須分擔私設道
    路面積及建築時應留有法定空地、防火間隔等情，應為交易大眾所知悉且接受，
    由此觀之，廣告上所載「地坪二十五點八七坪」等語，當不致使人誤認係指二十
    五點八七坪之土地皆建滿，倘依被告所指「地坪二十五．八七坪」係指建物座落
    基地面積，復被告另主張原告須給付一棟四層樓蓋滿之建物，依此計算，則建坪
    應有一百零三點四八坪（２５．８７Ｘ４＝１０３．４８）而非廣告上所載「建
    坪八十點五坪」，惟被告於訂購時亦未有何異議，足徵被告之主張互相矛盾，不
    足採信，原告實無不完全給付之情事。
  又被告指陳系爭建物有多處違反相關法令之瑕疵，惟查被告於適用法規多有違誤
    ，茲略述如左：
  (1)按建築技術規則設計施工編第十一章（即第一百七十八條至第二百二十六條）係
    就『地下建築物』所為之相關規定，上揭規定適用範圍為「公園、兒童遊樂園、
    廣場、綠地、道路、鐵路、體育場、停車場等公共設施用地及經內政部指定之地
    下建築物，應依本章規定，本章未規定者依其他各編章之規定」建築技術規則設
    計施工編第一百七十八條著有明文。惟查本件工程非屬地下建築物，自無適用該
    類規定之餘地，詎被告卻於其所提瑕疵二、三、十七之一、二十一、二十三、二
    十四、三十一、三十六、四十四等九項指陳系爭工程有違背地下建築物相關規定
    之瑕疵，渠之適用法令顯有違誤，委不足採。
  (2)再按建築技術規則設計施工編第三十一條係就建築物最下層「居室」之地板所為
    之規定，而同篇第三十二條第二款乃規範「居室」天花板之淨高度，然查本工程
    地下層為「停車場」及「儲藏室」，非屬居室，自不適用該類規定，被告卻於所
    提瑕疵三十四、四十一、四十五等三項指陳系爭工程有違法之處，實屬無稽。
  (3)復查，建築技術規則構造篇第三章（第一百三十之一條至第一百七十條）、第四
    章（第一百七十一條至第二百三十四條）乃在規範磚構造及木構造之建築物，經
    查本工程係鋼筋混凝土構造之建築物，應適用同篇第六章之相關規定，然被告卻
    於所提瑕疵二十八、二十九、三十二等三項引用上揭磚構造及木構造之規定而指
    陳系爭工程有違法之虞，渠之適用法令顯然有誤。
  (4)原告遵循相關法令而為本工程之設計施工，並未有被告所指陳之瑕疵，此有橋隆
    商城工程疑義說明乙份可稽，退萬步言，縱有被告所提瑕疵存在，其瑕疵亦屬輕
    微並非重大無法修繕且原告亦未拒絕擔保，被告以此為由解除系爭契約，實有失
    公平。
三、證據：提出房地買賣契約書暨附件、建物所有權狀、土地所有權狀、土地登記謄
    本、建物測量成果圖、水電及土木點交表、建造執照、使用執照、房地預售公告
    、付定切結書、房屋訂購單、房地訂購須知、掛號郵件收件回執、廣告影本及橋
    隆商城工程疑義說明冊各乙份、言詞辯論筆錄影本二份、原告函暨交屋排定表影
    本三份、照片十三幀為證。
乙、被告方面：
一、聲明：如主文所示，且如受不利之判決，願供擔保請准免為假執行。
二、陳述：
  (一)消費者保護法第二十二條規定：「企業經營者應確保廣告內容之真實，其對消費
    者所負之義務不得低於廣告之內容」，本件被告向原告購買之Ａ４６建物，地坪
    為二十五點八七坪，原告自應將二十五點八七坪之土地移轉登記予被告，惟依岡
    山地政事務所建物測量成果圖所示，Ａ４６建物地面層地坪加上騎樓，面積僅六
    十點零五平方公尺，合為十八點一六坪，短少七點七坪，明顯低於廣告之內容，
    被告自得依不完全給付及物之瑕疵擔保規定，解除契約。
  (二)更有甚者，被告於系爭房地過戶後，竟發現圖上Ａ４６四樓店舖住宅之基地竟非
    獨立所有權，僅取得持分土地，造成使用上及將來重建受共有人限制之問題，且
    他日恐會遭第三人起訴請求分割共有物或拆屋還地，建物面臨被拆除之危險。原
    告顯未依債之本旨提出給付，其所提出之房地，完全違反契約之約定。
  (三)又系爭建物共有工程瑕疵五十一處，如「台糖高雄廠橋隆商城契約及工程瑕疵之
    標示與證據」乙冊所載，爰主張物有瑕疵，依民法第三百五十九條規定，解除系
    爭買賣契約或減少買賣價金。
三、證據：提出廣告平面圖、剪報、同意書、土地登記謄本各乙份，「台糖高雄廠橋
    隆商城契約及工程瑕疵之標示與證據」乙冊、發票二份、存證信函三份為證，並
    聲請鑑定系爭建物是否確有其所提之瑕疵存在。
丙、本院依職權勘驗現場，並囑託高雄縣岡山地政事務所製作複丈成果圖。
    理    由
一、原告公司起訴主張：被告於八十六年四月十四日向原告公司購買『橋隆商城』編
    號Ａ４６之房屋及基地，總價款為一千零一萬元。因上開房屋外部飾面業已完成
    ，並取得使用執照，且經建造完成，則依系爭買賣契約書第五條、第六條第一項
    之規定，被告自應繳付第四期款、第五期款各三十萬元及尾款七百零一萬元，惟
    被告經通知後仍未給付前揭價金計七百六十一萬元。為此爰依買賣契約之法律關
    係，請求被告應給付上開價金，及自最後通知交屋日之翌日即八十八年十一月二
    十三日起至清償日止，按年利率百分之五計算之利息；暨依系爭買賣契約書第五
    條第四款、第六條第一款及第十二條第一款之規定，按日加計萬分之五即三千八
    百零五元之滯納金等語。
二、被告則以：企業經營者應確保廣告內容之真實，其對消費者所負之義務不得低於
    廣告之內容，是被告依廣告內容向原告購買Ａ４６建物，地坪為二十五點八七坪
    ，原告自應將二十五點八七坪之土地移轉登記予被告，惟Ａ４６建物地面層（含
    騎樓）面積僅六十點零五平方公尺，約為十八點一六坪，短少七點七坪，明顯低
    於廣告之內容，被告自得依不完全給付及物之瑕疵擔保規定，解除契約。又Ａ４
    ６四樓店舖住宅之基地，被告僅取得持分土地，無法取得單獨所有權，造成使用
    上及將來重建受共有人限制之問題，且他日恐會遭第三人起訴請求分割共有物或
    拆屋還地，建物面臨被拆除之危險，原告顯未依債之本旨提出給付。另系爭建物
    共有工程瑕疵五十一處，爰依民法第三百五十九條規定，解除系爭買賣契約或減
    少買賣價金等語置辯。
三、查被告於八十六年四月十四日向原告公司購買系爭土地『橋隆商城』編號Ａ４６
    之房屋及基地（即門牌號碼為高雄縣橋頭鄉○○路二一五號），總價款為一千零
    一萬元。而上開房屋外部飾面業已完成，並取得使用執照，且經建造完成，原告
    依系爭買賣契約書第五條、第六條第一項之規定，請求被告繳付第四期款、第五
    期款各三十萬元及尾款七百零一萬元，惟被告經通知後僅繳交第四期款三十萬元
    外，仍未給付前揭價金計七百三十一萬元等情，業經兩造各自提出房地買賣契約
    書暨附件、建物所有權狀、土地所有權狀、土地登記謄本、建造執照、使用執照
    、房地預售公告、付定切結書、房屋訂購單、房地訂購須知、掛號郵件收件回執
    、廣告各一份、發票二份、原告函暨交屋排定表影本三份為證，復為兩造所不爭
    執，堪信為真實。原告公司主張被告應依系爭買賣契約書之約定，給付七百六十
    一萬元（因被告於原告公司起訴前，業已繳付第四期款三十萬元，而原告公司於
    起訴時，未將該金額扣除；嗣原告公司雖不爭執被告繳款之事實，但未於本院審
    理時為訴之聲明之減縮，故仍列此金額）等語，惟為被告所否認，而以前揭情詞
    置辯。
四、按『企業經營者應確保廣告內容之真實，其對消費者所負之義務不得低於廣告之
    內容』；『消費者保護法（下稱消保法）第二十二條及第二十三條所稱廣告，指
    利用電視、廣播、影片、幻燈片、報紙、雜誌、傳單、海報、招牌、牌坊、電話
    傳真、電子視訊、電子語音、電腦或其他方法，可使不特定多數人知悉其宣傳內
    容之傳播』，消保法第二十二條及消保法施行細則第二十三條分別定有明文。
  (一)原告公司於推出『橋隆商城』銷售案時，曾就該住宅編號Ａ２７至Ａ６１後之房
    屋平面圖以傳單將其散播於外等情，業據被告提出該平面圖為證，復為原告所不
    爭執，自屬真實。就此而論，因原告公司利用該平面圖，以使不特定之多數人知
    悉其房屋銷售案，故該平面圖應屬廣告。
  (二)又因商業廣告之型態及內容千變萬化，是而法律上不可能無視於廣告內容之複雜
    多樣性，而漫無限制地將廣告內容均解為構成契約內容之一部分，故就廣告內容
    是否成為契約內容之一部分，有必要適度合理地加以限制；復因消費者保護法第
    二十二條之規範功能，係調和企業經營者與消費者之雙方利益，故判斷廣告是否
    構成契約之內容，應從消費者對廣告是否具有一定程度之信賴，廣告內容是否具
    體明確之角度加以分析。換言之，若廣告之內容如在交易上已確定或可得確定，
    或以確實之數字加以表示，則該廣告之內容因具體明確而成為契約內容之一部分
    ；反之，若廣告之內容係以抽象、模糊或感性之文字、圖畫或其他方法加以表示
    ，且該廣告之內容僅涉及個人主觀好惡或評價，其與事實相符，是否存在否，客
    觀上見仁見智或無法證明其真偽者，此時該廣告應係『交易上可容許之吹噓、噱
    頭或誇張』，而不構成契約內容之一部分。查原告公司之上開平面圖廣告載明『
    Ａ４６地坪：二十五點八七坪；建坪：八十點五坪』，有該廣告平面圖可稽，因
    該廣告內容就地坪及建坪部分，均以具體明確之數字表明面積，而在房地產買賣
    交易習慣上，「面積」係當事人間交易之重要因素，故該廣告之內容表示之『地
    坪、建坪』應屬面積之計算種類，當不致使一般消費者誤會為『面積』以外之他
    種涵意，而認係交易上之「吹噓、噱頭或誇張」，因而系爭廣告平面圖應屬消費
    者保護法第二十二條所規範之廣告。準此，原告公司對消費者所負之義務即不得
    低於該廣告之內容。
  (三)系爭廣告平面圖系屬契約之內容，已如前述，但原告公司應依廣告內容負何種義
    務，即有審究之必要。查就系爭廣告平面圖之內容而言，『地坪』之表示僅係面
    積計算方法之一種，而兩造就此二字之認知並不相同，本院考以坊間國語字典、
    辭海等工具書，發現並無『地坪』之用語解釋，而國內現有法令僅有建築技術規
    則建築設計施工編等三十二種法規條文出現『地坪』二字，且並任何條文就『地
    坪』做名詞解釋。又上開條文關於『地坪』之含義亦呈現多義性，狹義上有指建
    築物所在範圍基地之面積（如全民健康保險特約藥局特約要點第四點第（二）款
    ：應有獨立之調劑室，其『地坪』面積應有六平方公尺以上）；廣義上有指基地
    面積（如建築技術規則建築設計施工編第二百十二條第一項：各層通達安全梯、
    或另一防火區劃之防火門上方及『地坪』，均應設置標示燈），是就『地坪』二
    字之涵義，即有解釋之必要。
  因廣告成為契約內容之一部分係基於消費者保護法第二十二條之明文，而廣告係
    由企業經營者單方預先擬定後加以散播，其目的無非用以吸引不特定之多數人與
    其締約，其本質與定型化契約並無不同，雖廣告成為契約內容係基於法律規定，
    與定型化契約發生契約效力係基於當事人間之合意，有所差別，但解釋已成契約
    內容之廣告內涵，亦應適用定型化契約之解釋方法，合先敘明。
  又定型化契約條款之解釋方法計有(1)客觀解釋原則：以通常一般人的了解可能性
    為其解釋標準。(2)限制解釋原則：若條款旨在排除任意規定，應作限制解釋，以
    維消費者之利益。(3)不明確條款解釋原則：若有多種解釋之可能時，應適用較有
    利於消費者之解釋。(4)統一解釋原則。
  本院審酌(1)原告公司所出售者係獨棟獨戶之透天四樓住宅，而非一般橫向區分所
    有之公寓大廈，是就地坪是否包括公設面積，因建築型態、使用方式不同，尚難
    與公寓大樓作相同之解釋。(2)又出售之建物位置係在高雄縣橋頭鄉，就南部一般
    交易情形而言，透天厝之地坪通常係指建物坐落位置範圍之面積，若無特別於廣
    告註明，消費者會認公設面積不包含在地坪範圍內（客觀解釋）。(3)另因地坪二
    字並無固定之用語解釋，而呈解釋之多樣性，基於消費者保護法之規範意旨，應
    作最有利於消費者之解釋，即地坪係指建築物所在範圍基地之面積，且不含公設
    面積（不明確條款解釋原則）。(4)行政院公平交易委員會曾就不動產銷售廣告加
    以規範，其中就建築物面積部分規定：「建築物之銷售廣告上宜載明主建物、附
    屬建物及區分所有建物共同使用部分之面積。不宜以『使用面積』、『公共（設
    施）面積』、『受益面積』、『銷售面積』或其他非法定名詞為建築物面積之表
    示或表徵；倘需使用則應於廣告中明顯處（例如接近『使用面積』、『公共面積
    』標示處），以不小於表示面積之字體註明其意義。例如：於建築物之銷售廣告
    上『使用面積：三十坪。公共面積：四坪』，應同時刊載使用面積範圍包含主建
    物、陽臺、平臺、花臺、露臺之面積。公共面積範圍包含建物當層樓電梯間、走
    道、地下室、水箱、機電室、一樓門廊等共同分擔之面積」等語（詳行政院公平
    交易委員會網站）；因原告公司既未於廣告平面圖上附記地坪包含之範圍，公共
    面積及使用面積之記載亦付之闕如，故就此疑義所生之風險，尚難歸責於被告，
    自應由知悉建物使用情形之原告公司承受。等情。復參以消費者保護法之意旨，
    認系爭廣告平面圖中關於『地坪』之意義，應為『建築物所在範圍之基地面積』
    （且不含公設面積）之解釋。是原告公司應依廣告內容，負擔將二十五點八七之
    地坪（不含公設面積）移轉予被告之義務，因而原告公司抗辯：地坪應包含公設
    面積等語，即不足採。
  (四)另消費者保護法第二十二條之規定係誠實信用原則在消費者與企業經營者契約關
    係上具體化之規定，其立法意旨在於使任何影響消費者形成消費動機、決定訂立
    契約之廣告宣傳內容，均成為契約內容之一部分，使其成為對消費者之最低限度
    保障。因而上開法條規定之適用，與企業經營者是否有意使廣告內容成為契約內
    容一部份之主觀意思無關，與消費者是否知悉瞭解廣告之內容亦無關，更與當事
    人雙方有無使廣告內容成為契約內容一部份之合意無關。換言之，廣告內容之所
    以成為契約內容之一部分，係基於「法律規定」，而非基於「當事人約定」。因
    廣告內容成為契約內容之一部分係基於法律規定，與消費者之主觀心態，是否完
    全瞭解廣告內容無關，故原告公司抗辯：被告於簽約前曾至銷售現場觀看建物模
    型；於簽約後曾至工地現場並繳款，故應瞭解廣告所指之地坪應包含公設面積、
    地坪短少、地下室使用通道係公共面積等語，即無可採。又被告雖稱：知悉地坪
    之六成係用以蓋房子，餘四成係屬法定空地等語，惟就其前後陳述觀之，被告所
    稱之法定空地係指騎樓、防火間隔部分，係指私人使用面積部分，並非指公設面
    積，況被告縱確瞭解地坪係包括公設面積，惟因廣告內容成為契約內容之一部分
    ，與被告主觀心態無關，已如前述，亦不影響本院之判斷結果。
  (五)再者，消費者保護法第二十二條規定係以保護消費者為目的，理論上企業經營者
    固然不得單方面於廣告、契約書或契約附屬文件上表示排除廣告內容成為契約內
    容之一部分，但如該排除之表示業經消費者予以同意時，解釋上應認為廣告內容
    即不構成契約內容之一部分。惟為避免企業經營者挾其強大之經濟實力或強勢之
    締約地位，以各種方法直接或間接迫使消費者拋棄法律上之保護，而同意排除廣
    告內容成為契約內容之一部分，因此在認定消費者是否同意排除廣告內容之一部
    分時，應從嚴加以認定，不得基於消費者在面對企業經營者之優勢締約地位下所
    為之匆促、輕率、一時之決定，而須基於消費者自由、成熟之意思決定。從而，
    本院以為解釋上應推定消費者不同意排除廣告內容成為契約內容之一部分，唯有
    限於消費者「明示」同意拋棄法律之保護，且企業經營者須舉證證明消費者係在
    個別商議契約條款之情形下，確有此明示之意思表示，始得排除消費者保護法第
    二十二條規定之適用。查系爭買賣契約書第二條第一項固有系爭土地基地面積一
    萬零九百二十六點五六平方公尺，規劃興建地上四樓地下一層店舖住宅一二八戶
    ，買方應持有之土地面積之計算係依各戶銷售面積（含車位、車道面積）與總銷
    售面積之比例大小『共同持分』而得之明文，且依該規定計算之結果，被告可得
    之基地面積為二十六點一七坪，與廣告內容並無差別，惟揆諸前揭說明，因系爭
    買賣契約書上並無被告明示排除廣告內容成為契約內容之一部分之意思表示（即
    地坪不應包含公設面積部分），而原告公司就被告明示排除之情形未舉證以實其
    說，是原告辯稱：被告於系爭買賣契約書簽名，應認被告已同意依系爭買賣契約
    書所示之地坪計算情形，而排除廣告內容之效力等語，即無可採。
五、又按債務人不為給付或不為完全之給付者，債權人得聲請法院強制執行，並得請
    求損害賠償；債權人於有第二百二十六條之情形時，得解除契約。八十九年五月
    五日修正施行前之民法第二百二十七條與現行之民法第二百五十六條分別定有明
    文。又鑑於不完全給付之規定於上開民法第二百二十七條修正施行前之規定有文
    義不明及規範功能上等諸問題，學說與實務上多認為得類推適用給付不能或給付
    遲延之有關規定決定之，此亦有最高法院七十七年度第七次民事庭會議決議（一
    ）可資參照。申言之，若債務人確有不完全給付，且已不得補正，債權人得類推
    適用給付不能之規定請求損害賠償外，並得類推適用上開民法第二百五十六條之
    規定，請求解除契約。查系爭買賣契約係簽訂於八十六年四月十四日，若有不完
    全給付之情形，自可依上開說明適用。又前揭原告公司廣告平面圖所稱系爭建物
    地坪二十五點八七坪，業已成為系爭買賣契約內容一部分，且解釋其真意，地坪
    之範圍僅係指系爭建物所坐落之基地範圍，且不含公設面積。然查，系爭建物所
    坐落之基地範圍，包含建物第一層、騎樓及防火間隔部分，面積為六十六點零三
    平方公尺，僅約為十九點九七坪（一平方公尺約為○．三○二五坪），業經本院
    督同高雄縣岡山地政事務所人員勘驗現場屬實，並有勘驗筆錄及複丈成果圖在卷
    可稽，與原告公司應為給付之二十五點八七坪相差五點九坪，達百分之二十三弱
    ，縱系爭買賣契約書第三條規定誤差百分之一以上者得互為找補，惟亦應有一限
    度，因面積減少部分已超過正常之誤差範圍甚多，逾行政院內政部『預售屋屋買
    賣契約書範本』第五條關於百分之三找補之範圍（詳該部八十九年三月二十七日
    台內（中）地字第八九七九○一三號函），不能達到消費者訂立契約之目的，
    自有違債務之給付本旨。又該廣告內容係原告公司所製作，原告公司即應按該廣
    告內容施工並給付，其給付既有違債務本旨，自係可歸責於原告公司甚明。再者
    ，原告公司固然主張系爭建物並未完成交屋手續，自尚未給付，被告自不得主張
    不完全給付等語。然則，債務人雖未為給付，但如依客觀情事顯可預見債務人之
    給付將不合乎債務之本旨，且確定嗣後亦無法或難予補正時，此時債務人既然已
    經無法補正瑕疵，即無剝奪債務人修補或除去瑕疵機會之虞。故在此時則應同時
    兼顧債權人之利益，使債權人得以及時採取因應措施，避免債權人損害之發生或
    繼續擴大，自應允許債權人得主張不完全給付之法律效果為是，如此始屬合理。
    此外，學說及晚近之實務上，於處理「在危險移轉前，得否准許買受人對出賣人
    主張物之瑕疵擔保責任」之問題時，亦均係採取相同之利益衡量觀點，肯認若物
    之瑕疵已確定不能除去，縱危險尚未移轉，於解釋上仍例外允許買受人得對出賣
    人主張物之瑕疵擔保責任，此可參照最高法院八十五年度台上字第八七八號、八
    十六年度台上字第三四○七號等判決意旨。足見基於相同之利益衡量觀點，於不
    完全給付之情形亦應為相同之處理。基上說明，原告公司所應給付之系爭建物地
    坪已確定短少五點九坪，且顯然已無法再予補正，為兼顧被告之利益，自應允許
    被告於原告公司完成給付系爭建物前，即得對原告公司主張不完全給付之法律效
    果。是原告公司上開主張，自不足採。從而，揆諸上述說明，被告自可類推適用
    民法第二百五十六條規定，主張解除系爭買賣契約。
六、綜上所述，原告公司所提廣告中有關系爭建地地坪二十五點八七坪之內容，被告
    並未同意排除成為系爭買賣契約內容之一部，而該廣告內容並非「吹噓、噱頭或
    誇張」，且其內容「具體而明確」，是依消費者保護法第二十二條規定，已成為
    系爭買賣契約之內容。又解釋該廣告內容有關地坪之內涵，審酌各種解釋方法，
    應僅係指系爭建物坐落之基地部分，且不含公設面積。惟系爭建物坐落之基地部
    分，包含地面層、防火間隔及騎樓部分，面積僅十九點．九七坪，與廣告內容之
    坪數相差五點九坪，減少比例達百分之二十三弱，是原告公司顯然未依債之本旨
    給付。再原告公司迄今雖尚未將系爭建物給付被告，然已顯可預見原告公司之給
    付將不合乎債務本旨，且無法補正，為兼顧被告之權益，被告自仍可主張原告公
    司不完全給付，並類推適用民法第二百五十六條解除系爭買賣契約。從而，原告
    公司主張被告應給付原告七百六十一萬元及自八十八年十一月二十四日起至清償
    日止，按年利率百分之五計算之利息，暨按日給付原告公司三千八百零五元之滯
    納金，洵屬無據，應予駁回。
七、原告公司之訴既經駁回，其假執行之聲請即失所依據，應併予駁回之。
八、至被告聲請鑑定系爭建物是否確有其所指稱之瑕疵，然本院認無論是否有其所指
    稱之瑕疵，依前揭之說明，原告業已構成不完全給付，被告已可據此主張解除系
    爭買賣契約，自無再予鑑定之必要。另被告因系爭建物無法辦理分割登記，而主
    張解除契約，惟系爭買賣契約業經解除，業如前述，不論辦理分割登記是否構成
    契約解除之原因，亦不影響本件判決之結論，是本院就此即無審究之必要，附此
    敘明。
九、結論：原告之訴為無理由，依民事訴訟法第七十八條，判決如主文。
中      華      民      國    九十      年      二      月    二十八    日
                              臺灣高雄地方法院民事第一庭
~B法      官  方百正
右為正本係照原本作成。
如不服本判決，應於送達後廿日內，向本院提出上訴狀並表明上訴理由，如於本
判決宣示後送達前提起上訴者，應於判決送達後十日內補提上訴理由書（須附繕本）。
中      華      民      國    九十      年      三      月    一        日
~B法院書記官  蔡雅萍


司法院資訊處製作；財團法人民間司法改革基金會備份。
